【裁判字號】    92,上訴,661
【裁判日期】    920812
【裁判案由】    妨害公務
【裁判全文】
臺灣高等法院台南分院刑事判決        九十二年度上訴字第六六一號  Ａ
      上  訴  人
      即  被  告  丙  ○  ○
      上  訴  人
      即  被  告  甲  ○  ○
      上  訴  人
      即  被  告  乙  ○  ○
               原名：楊永光.
      共      同
      選任辯護人  黃  正  彥  律師
右上訴人等因妨害公務案件，不服臺灣台南地方法院九十一年度訴字第一一三六號中
華民國九十二年四月八日第一審判決（起訴案號：臺灣台南地方法院檢察署九十一年
度偵字第六六二號），提起上訴，本院判決如左：
      主      文
原判決關於丙○○、乙○○、甲○○部分撤銷。
丙○○、乙○○、甲○○隱匿公務員職務上委託第三人掌管之物品，各處有期徒刑貳
月，如易科罰金，均以佰元折算壹日。
      事      實
一、丙○○、甲○○、乙○○（原名楊永光）於民國八十六年七月九日因違反能源管
    理法案件（台灣台南地方法院八十六年度簡上字第五三號），經法務部調查局台
    南市調查站分別至台南縣仁德鄉○○路○段五九六號、台南市○○○路○段七三
    之三號旁及台南市○○○路○段二六七號等地搜索查扣：車牌號碼ＵＬ─九八一
    號小貨車一輛、液化石油氣儲氣槽一座、液化石油氣二公噸，交由丙○○保管；
    車牌號碼ＵＲ─八二０號小貨車一輛、液化石油氣儲氣槽一座、液化石油氣三百
    公斤，交由甲○○保管；車牌號碼ＸＥ─六三四九號小貨車一輛、液化石油氣儲
    氣槽一座、液化石油氣一千三百五十公斤，交由乙○○保管。詎丙○○、甲○○
    、乙○○未經委託機關之同意，丙○○、甲○○於八十七年底，乙○○於八十九
    年間，擅自將公務員委託保管之上開物品處分，予以隱匿，迨九十年八月一日檢
    察官通知被告等提交執行時，始發現扣押之前揭物品遭隱匿。
二、案經臺灣臺南地方法院檢察署檢察官自動檢舉偵查起訴。
      理      由
一、訊據被告丙○○雖坦承將上開瓦斯、小貨車及氣槽等物品賣掉等情，惟辯稱：「
    是冤枉的，因為頭從到尾很配合，都沒有意思要逃避，我財務方面出問題，因銀
    行要查封土地，我將土地賣掉，我沒有地方放這些東西，我將它當廢鐵賣掉，賣
    掉之前有通知他們來處理，但是隔了兩三個禮拜都沒來處理，因為那些東西是危
    險物品，我也不能隨便放，我在八十九年底將它賣掉等情；被告乙○○也承認於
    八十九年底，將上開保管物品處理掉，惟辯稱：「因保管物是危險物品，因該案
    之判決後太久沒有處理，所以才在八十九年將其處理，沒有隱匿」等情；被告甲○○矢口否認故意隱匿之犯行，辯稱：「伊因有一陣子身體不適開刀，而該案又
    拖延已久，後來九十年三月出院時去看，已經沒有了，可能是被偷等情。
二、經查，上開液化石油氣、小貨車及儲氣槽均係被告等受公務員委託掌管之物品，
    已經被告三人坦承無誤，且有台南市調查站搜索及扣押筆錄、保管書各四紙及照
    片在卷可稽。被告丙○○未提出保管物品，且坦承已於八十九年底，將其所保管
    之物品賣掉等情，應可採信，惟所辯曾告知檢察署人員處理等情，經調台灣台南
    地方法院檢察署八十七年度執他字第０００六四四號執行卷宗，並無資料可以佐
    證，而被告所保管之儲氣槽是載於小貨車上，具可移動性，有卷附之照片為證，
    既非固定之大型儲氣槽，被告擅自處分隱匿之犯意可以認定，縱使因為液化石油
    氣有危險性，先予處理賣掉，則該小貨車及儲氣槽已非危險物品，亦適於保管，
    所辯保管物品有危險性，始處理賣掉等情，並不足採，其處分隱匿所保管之物品
    ，可以確認。被告乙○○未提出保管之物品，承認已將該等物品處理掉等情，應
    是事實，其保管之儲氣槽也載於小貨車上，所辯是危險物品，才處理掉等情，亦
    不足採，其將上開物品處分隱匿，已堪認定。被告甲○○未提出所保管之物品辯
    稱可能已失竊等情，按財物若被偷，依常識均會報警處理，尤其小貨車失竊，一
    般人皆報警處理，以免該車肇事出問題，何況是公務機關委託保管之物，被告甲○○雖辯稱可能被偷，但未見其報警處理，亦無報警之紀錄可查，顯見其所辯並
    不可採，至被告甲○○所提出之診斷證明書，只能證明其患病，並不能證明其保
    管物品失竊，已可認定被告甲○○將其保管物品隱匿。被告三人知係受託保管之
    物，竟未得委託機關之同意或知會委託機關，即加以處理致未能尋獲，其有加以
    隱匿之行為至明。被告等隱匿保管物品之時間，自以被告經台灣台南地方法院檢
    察署執行檢察官訊問及法務部調查局台南市調查站訊問時所供，最為準確而可採
    （見台灣台南地方法院檢察署八十七年度執他字第０００六四四號執行卷宗）。
    被告等所辯，顯係卸責之詞，不足採信。本案事證明確，被告等犯行堪以認定，
    應依法論科。
三、按刑法第一百三十八條所謂公務員委託第三人掌管之物品，係指該物品由公務員
    基於職務上之關係委託第三人代為掌管者而言，此所謂第三人並不排除受扣押之
    本人，故經扣押之物品，縱經交由受扣押之本人保管，仍不失為公務員委託第三
    人保管之物品，該受扣押本人如有毀棄、損壞或隱匿情事，仍應成立刑法第一百
    三十八條罪，此與扣押物經發還本人而得自由處分之情形不同（最高法院八十七
    年度台上字第一六四九號裁判意旨參照）。是被告等隱匿其受員警委託所保管之
    扣押物品，核被告丙○○、乙○○及甲○○等所為，均係犯刑法第一百三十八條
    之隱匿公務上掌管之物品罪。
四、原審因予論罪科刑，固非無見，惟查：（一）被告等三人遭查獲上開物品之地點
    係被告三人之公司，並非在台南永康市○○路○段四００號，而上開住址則為另
    一被告陳榮中遭查獲地點，原判決認定事實有誤，自有未洽；（二）本件被告等
    三人前所犯之違反能源法案件，早於八十六年十二月二十二日經法院判處罪刑確
    定（台灣台南地方法院八十六年度簡上字第五三號），雖因執行檢察官函詢處理
    液化石油氣之單位，延至九十年八月一日始傳喚被告等到案執行沒收上開物品，
    有該案執行卷宗可稽，該案執行沒收期間長三年多，又未指示被告如何保管，對
    被告等保管上開物品之壓力甚大，也不能全怪被告處分該物品，斟酌全般案情，
    對被告之處罰自應從輕，原判決判處被告等有期徒刑四月，也尚屬過重。被告三
    人上訴意旨，否認犯罪，指摘原判決不當，雖無理由，然原判決既有上開瑕疵，
    自應由本院將原判決撤銷改判，爰審酌被告之品行、除違反能源法案件外，並無
    其他前科、犯罪之動機、目的、所隱匿物品之性質、因執行期間長而一時誤觸法
    網、犯罪後之態度等一切情狀，從輕量處如主文第二項所示之刑。又被告行為後
    ，刑法第四十一條業於九十年一月十日修正公布，同年月十二日生效，舊法規定
    犯最重本刑三年以下有期徒刑以下之刑之罪，而受六個月以下有期徒刑或拘役之
    宣告，因身體、教育、職業、家庭之關係或其他正當事由，執行顯有困難者，得
    易科罰金，修正後刑法第四十一條第一項規定，凡犯最重本刑五年以下有期徒刑
    以下之刑之罪，而受六個月以下有期徒刑或拘役之宣告，均得易科罰金，比較新
    舊法之結果，以新法較有利於被告，故依刑法第二條第一項前段規定，本件自應
    適用修正後刑法第四十一條第一項前段之規定，均諭知易科罰金之折算標準。又
    被告前犯違反能源法案件，已經法院判處罪刑確定，應有所警惕，對相關扣案保
    管之物品，竟仍違法加以隱匿處分，顯示守法觀念並未確立，本件應予懲處，不
    宜緩刑。
五、據上論斷，應依刑事訴訟法第三百六十九條第一項前段、第三百六十四條、第二
    百九十九條第一項前段、刑法第二條第一項前段、第一百三十八條，修正刑法第
    四十一條第一項前段，罰金罰鍰提高標準條例第二條判決如主文。
本案經檢察官邱克斌到庭執行職務。
中    華    民    國      九十二      年      八      月      十二      日
                                  臺灣高等法院臺南分院刑事第六庭
                                      審判長法官  蔡    崇  義
                                            法官  董    武    全
                                            法官  宋    明    中
右正本證明與原本無異。
如不服本判決，應於判決送達後十日內向本院提出上訴狀，其未敘述理由者並應於提
出上訴狀後十日內向本院補提理由書（應附繕本)。
                                      法院書記官  李    育    儒
中    華    民    國      九十二      年      八      月      十五      日
附錄本案論罪科刑法條全文：
刑法第一百三十八條
毀棄、損壞或隱匿公務員職務上掌管或委託第三人掌管之文書、圖畫、物品，或致令
不堪用者，處五年以下有期徒刑。


司法院資訊處製作；財團法人民間司法改革基金會備份。
